臺灣臺南地方法院民事裁定
110年度再易字第17號
再審原告    沈傳緒  
訴訟代理人  裘佩恩律師
再審被告    吳慶城  

            陳宏明  
            王翊甄  


            陳仲和  

            徐億雯  

上列當事人間確認本票債權不存在事件，再審原告對於本院民國
107年8月7日106年度簡上字第215號確定判決提起再審之訴，本
院裁定如下：
    主  文
再審之訴駁回。
再審訴訟費用由再審原告負擔。
    理  由
一、再審意旨略以：
　  再審原告前對再審被告等人提起確認本票債權不存在之訴訟
    ，業經本院以106年度簡上字第215號判決(下稱原確定判決)
    駁回確定在案。嗣再審原告對再審被告等人提起詐欺等告訴
    ，經檢察官以107年度偵字第11671號為不起訴處分。嗣後，
    再審被告等人對再審原告提起誣告罪告訴，經本院以109年
    度訴字第519號刑事判決(下稱系爭刑事判決)再審原告無罪
    確定在案。系爭刑事判決乃為原確定判決確定後所做成，應
    屬民事訴訟法第496條第1項第13款「當事人發現未經斟酌之
    證物或得使用該證物者」之情形，爰依法提起本件再審之訴
    。並聲明：①原確定判決廢棄。②確認附表編號1所示之本票
    逾32萬元部分債權不存在。③確認附表編號2、3、4、5、6、
    7、8所示之本票債權不存在。
二、再審之訴，應於30日之不變期間內提起；前項期間，自判決
    確定時起算，判決於送達前確定者，自送達時起算；其再審
    之理由發生或知悉在後者，均自知悉時起算。但自判決確定
    後已逾5年者，不得提起；以第496條第1項第5款、第6款或
    第12款情形為再審之理由者，不適用前項但書之規定，民事
    訴訟法第500條定有明文。
三、再審原告固以民事訴訟法第496條第1項第13款規定之事由，
    對原確定判決提起本件再審之訴，惟查：
  ㈠原確定判決於107年8月13日合法送達再審原告，有本院送達
    證書附卷可查（見原審確定判決卷第197頁），而再審原告
    卻遲於110年4月14日始提起本件再審之訴，亦有民事再審起
    訴狀之本院收文戳章可佐（見110年度補字第113號卷第13頁
    ），足見已逾30日之不變期間，自難認為合法。
　㈡再審原告雖主張系爭刑事判決乃為原確定判決確定後所做成
    ，系爭刑事判決應屬民事訴訟法第496條第1項第13款之情形
    。惟再審原告提出另一判決，利用其法律上之見解而為有利
    於己之主張，不能謂係民事訴訟法第496條第1項第13款之新
    證物（最高法院64年台聲字第58號裁定意旨參照）。依上開
    說明可知，民事訴訟法第496條第1項第13款所規範未經斟酌
    之證物，自不包括其他裁判之見解，本件再審原告以系爭刑
    事判決之法律見解為有利於己之主張，非屬民事訴訟法第49
    6條第1項第13款規定之證物，自不符合再審之事由，亦無所
    謂再審原告知悉在後之情況。從而，再審原告主張之上開再
    審事由，並無民事訴訟法第500條第2項規定「發生或知悉在
    後者，均自知悉時起算」之情形，自仍應以原判決確定之時
    起算提起再審之訴之不變期間，則依前述，本件再審之訴提
    起時已逾30日之法定不變期間，應非合法至明。
四、綜上所述，再審原告提起本件再審之訴已逾30日之法定不變
    期間，且其提出系爭刑事判決，非屬民事訴訟法第496條第1
    項第13款新證物之性質，亦無所謂再審之理由發生或知悉在
    後，應自知悉時起算再審不變期間之情事，是再審原告提起
    本件再審之訴，已逾再審期間，難認合法，且此程式之欠缺
    ，性質上係屬毋庸命補正之事項，從而，本件再審原告之訴
    為不合法，應予駁回。
五、據上論結，本件再審之訴為不合法，依民事訴訟法第502條
    第1項、第95條、第78條，裁定如主文。 　　
中　　華　　民　　國　　110 　年　　7 　　月　　16　　日
        民事第四庭    審判長法  官  施介元
                            法  官  許育菱
                            法  官  葉淑儀
以上正本係照原本作成。
本裁定不得抗告。
中　　華　　民　　國　　110 　年　　7 　　月　　16　　日
                            書記官  許榮成　　　　　　　
【附表】：
編號  發票人  票據號碼  發   票   日  背面簽名  票面金額（新臺幣） 執票人   1 沈傳緒 CH479921 105年8月5日   無 80萬元 吳慶城  2 沈傳緒 CH544959 105年9月24日 吳慶城 300萬元 張國峯  3 沈傳緒 CH544944 105年9月24日 吳慶城 500萬元 陳宏明  4 沈傳緒 CH544956 105年9月24日 吳慶城 200萬元 王翊甄  5 沈傳緒 CH544961 105年10月11日 吳慶城 133萬元 王翊甄  6 沈傳緒 CH241700 105年9月24日 吳慶城 200萬元 陳仲和  7 沈傳緒 CH479919 105年7月28日   無 20萬元 徐億雯  8 沈傳緒 CH479922 105年9月9日   無 12萬元 徐億雯